臺灣彰化地方法院民事判決　九十四年度重訴字第二八號
　　原　　　告　乙○○
　　訴訟代理人　酈長春律師
　　被　　　告　甲○○
右當事人間請求侵權行為損害賠償事件，原告提起刑事附帶民事訴訟（九十三年度交
重附民字第一三號），經刑事庭裁定移送前來，本院於民國九十四年三月二十九日言
詞辯論終結，判決如左：
    主      文
被告應給付原告新台幣貳佰肆拾萬肆仟柒佰壹拾肆元，及其中新台幣壹佰拾貳萬肆
仟柒佰壹拾肆元自民國九十三年八月二十八日起至清償日止，按週年利率百分之五計
算之利息。
原告其餘之訴駁回。
訴訟費用由被告負擔十分之四；餘由原告負擔。
本判決原告勝訴部分，於原告以新台幣捌拾萬貳仟元供擔保後，得假執行。
原告其餘假執行之聲請駁回。
    事實及理由
一、按訴狀送達後，原告不得將原訴變更或追加他訴。但擴張或減縮應受判決事項之
    聲明者，不在此限。民事訴訟法第二百五十五條第一項第三款定有明文。本件原
    告起訴原請求被告給付原告醫療費用新台幣（下同）五萬七千七百七十五元、住
    院期間醫療用品四千二百七十元、膝上義肢九萬元、大腿義肢十三萬元、未來義
    肢更換費用二百四十三萬元、看護費用十萬三千六百元、減少勞動能力三百一十
    六萬五千六百零六元，及自起訴狀繕本送達之翌日起至清償日止，按年利率百分
    之五計算之利息。嗣於言詞辯論期日將未來義肢更換費用減縮為二百一十六萬元
    ，該部分之法定遲延利息並不予請求，依首開規定，自無不合，應予准許，合先
    明。
二、本件原告主張被告於民國九十三年二月十五日二十三時四十分許，駕駛車號ＹＳ
    －八三三七號自用小客車，行經彰化縣溪湖鎮○○路與河東路之交岔路口時，因
    疏未注意閃光黃燈應減速慢行及車前狀況，作隨時停車之準備，而撞及原告所騎
    車號ＭＹ七－五五０號機車，致原告受有頭部外傷併腦挫傷、神智不清、右側股
    骨幹骨折、左膝上截肢、下顎骨折等重傷害，為此，依侵權行為之法律關係，請
    求被告給付原告醫療費用五萬七千七百七十五元、住院期間醫療用品四千二百七
    十元、膝上義肢九萬元、大腿義肢十三萬、未來義肢更換費用二百一十六萬元、
    看護費用十萬三千六百元、減少勞動能力三百一十六萬五千六百零六元及除未來
    義肢更換費用二百一十六萬元外，自起訴狀繕本送達之翌日起至清償日止，按年
    利率百分之五計算之利息，願供擔保，請准宣告假執行等語。被告則聲明駁回原
    告之訴及假執行之聲請，並以原告請求太高，無力負擔云云置辯。
三、經查被告於九十三年二月十五日二十三時四十分許，駕駛車號ＹＳ─八三三七號
    自用小客車，沿彰化縣溪湖鎮○○路由東往西方向行駛，途經溪湖鎮○○路與河
    東路之交岔路口時，因未注意行經閃光黃燈號誌之交岔路口，應減速慢行，並注
    意車前狀況，而貿然以時速六十至七十公里之速度前進，適原告騎車號ＭＹ七─
    五五○號機車，沿河東路由西北往東南方向駛至，亦疏未注意行經閃光紅燈號誌
    之交岔路口，支線道車應暫停讓幹道車先行，而直接通過該交岔路口，被告見狀
    煞車不及，致其右前保險桿處撞及原告所騎機車，使原告人車倒地，受有頭部外
    傷併腦挫傷、神智不清、右側股骨幹骨折、左膝上截肢、下頷骨折等重傷害，及
    被告所犯過失傷害人致重傷犯行業經本院判處有期徒刑五月確定等事實，為被告
    所不爭執，並經本院依職權調閱九十三年度交易字第一０六號刑事全卷屬實。被
    告駕駛自用小客車行經設有閃光黃燈號誌之交岔路口，未減速反超速行駛，且未
    注意車前狀況，並隨時採取必要之安全措施之事實應可認定。按汽車行駛時，駕
    駛人應注意車前狀況，並隨時採取必要之安全措施，又行車速度應依標誌之規定
    ，且遇交岔路口之閃光黃燈燈號應減速慢行，道路交通安全規則第九十條第一項
    第一款、九十三條第一項、九十四條第三項、道路交通標誌標線號誌設置規則第
    一百九十四條第三款第四點定有明文。被告駕駛自用小客車違反上開規定而肇事
    ，就本件事故之發生顯有過失甚明。其過失與原告所受損害之間並有相當因果關
    係，自應負損害賠償責任。
四、按因故意或過失，不法侵害他人之權利者，負損害賠償責任。汽車、機車或其他
    非依軌道行駛之動力車輛，在使用中加損害於他人者，駕駛人應賠償因此所生之
    損害。但於防止損害之發生，已盡相當之注意者，不在此限。而不法侵害他人之
    身體或健康者，對於被害人因此喪失或減少勞動能力或增加生活上之需要時，應
    負損害賠償責任。又不法侵害他人之身體、健康、名譽、自由、信用、隱私、貞
    操，或不法侵害其他人格法益而情節重大者，被害人雖非財產上之損害，亦得請
    求賠償相當之金額，民法第一百八十四條第一項、第一百九十一條之二、第一百
    九十三條及第一百九十五條分別定有明文。原告因被告過失不法侵害致受重傷之
    事實，已如上述，其請求被告賠償，洵屬有據。茲就原告請求之項目及金額審核
    如下：
（一）醫療費用五萬七千七百七十五元部分：原告已據提出彰化秀傳紀念醫院、中山
      醫學大學附設醫院及中國醫藥大學附設醫院收據等件為證，並為被告所不爭執
      ，其中有關證明書費用，除彰化秀傳紀念醫院九十三年五月三日證明書費一百
      九十元與本件有關，另一千九百四十元均與本件無關，又其餘之醫療費依原告
      所受傷害及各收據載明治療費別，自屬治療上之必要費用，原告請求五萬五千
      八百三十五元，即屬有據。
（二）住院期間醫療用品四千二百七十元部分：原告主張因受傷住院支出紙尿褲、護
      手套等費用，已據提出統一發票及收據等件為證，被告亦不爭執，應予准許。
（三）膝上義肢九萬元、大腿義肢十三萬元及未來義肢更換費用二百一十六萬元部分
      ：原告因本件車禍截肢，所支出義肢費用二十二萬元及新品義肢使用年限（安
      全年限）為六年，六年後需更換，以原告現年二十八歲計算至內政部統計男性
      活動生命之七十六歲止八次之費用二百一十六萬元等情，業據提出統一發票及
      報價單等件為證，並為被告所不爭執，應予准許。
（四）看護費用：原告主張自九十三年二月二十六日起至九十三年五月五日止支出之
      看護費十萬三千六百元，已據提出收據等件為證，亦為被告所不爭執，審酌原
      告截肢情形，確有專人看護之必要，此部分應予准許。
（五）減少勞動能力部分：原告原從事電腦維修工作，因本件車禍左下肢截肢，目前
      中度肢障，受僱他人等情，業據原告陳明，並提出診斷證明書及殘障手冊等件
      為證，原告請求依每月基本工資一萬五千八百四十元計算，並參照勞工保險殘
      廢給付標準表規定，一下肢膝關節以上殘缺者，殘障等級屬五等級，再依各殘
      廢等級喪失或減少勞動能力比率表換算喪失勞動能力程度，為百分之八四．五
      九，每月減少勞動能力工資為一萬三千三百九十九元（１５８４０×８４．５
      ９%＝１３３９９，元以下四捨五入），自九十三年二月十六日發生損害日起
      至九十三年八月十九日起訴時為止，共六月三日，已減損八萬一千七百三十四
      元（１３３９９÷３０×１８３＝８１７３４，元以下四捨五入，原告誤算為
      ８１６１８）。又原告係六十五年十一月十五日生，自九十三年八月二十日起
      ，算至勞工強制退休年齡六十歲，約尚有三百八十七個工作月，依霍夫曼式計
      算法，扣除依法定利率計算之中間利息，再以各時期之總數為加害人一次所應
      支付之賠償總額為三百零八萬三千九百八十八元（計算方式：１３３９９×２
      ３０．00000000＝0000000，元以下四捨五入），加上已經到
      期之減少勞動能力損害八萬一千七百三十四元，總計為三百一十六萬五千七百
      二十二元，亦為被告所不爭執，應予准許。
（六）非財產上損害賠償：原告因本件車禍，受有頭部外傷併腦挫傷、神智不清、右
      側股骨幹骨折、左膝上截肢、下顎骨折等傷害，已如前述，肉體及精神確受極
      大痛苦。又原告原從事維修電腦（戀月公司）工作，每月約有二萬元收入，目
      前受僱他人，每月約有一萬餘元收入，沒有財產，結婚又離婚，有父母及一個
      約三歲小孩由原告扶養，父親並已八十歲；及被告國中畢業，現已懷孕，之前
      做過臨時工，每月約有一萬餘元收入，家裡尚有父母親、兄弟及兄的小孩，沒
      有財產，之前工作所得均交家人等情，已據兩造陳明，並有財產資料及原告之
      戶籍謄本可稽。本院斟酌實際情況及兩造之身分、地位，認原告請求二百萬元
      ，尚嫌過高應予核減為一百萬元，方屬公允，逾此數額之請求，為無理由。
（七）據上，原告因本件車禍所受損害為六百七十萬九千四百二十七元。
五、按損害之發生或擴大，被害人與有過失者，法院得減輕賠償金額，或免除之，民
    法第二百十七條第一項定有明文。經查彰化縣溪湖鎮○○路與河東路口，為設有
    閃光號誌之交岔路口，車禍發生時，被告行駛之二溪路方向為閃光黃燈屬幹線道
    ，原告行駛之河東路方向係閃光紅燈屬支線車道等情，有道路交通事故調查報告
    表可稽。被告駕駛自用小客車行至閃光黃燈號誌交岔路口，未減速接近小心通過
    ，且超速行駛，固有過失，惟原告騎重機車行至閃光紅燈之交叉路口，支道車未
    讓幹道車先行，同為肇事原因，亦經台灣省彰化縣區車輛行車事故鑑定委員會鑑
    定無訛，有該委員會九十三年七月十二日彰鑑字第九三○四七四字第○九三五六
    ○一六九三號函附鑑定意見書在前揭刑事卷可參。原告於本件車禍之發生亦與有
    過失甚明。經審酌兩造對本件車禍發生之過失等情節，認應各負擔百分之五十之
    過失責任為適當。爰依法減輕被告應負擔賠償金額之百分之五十，經計算結果，
    原告得請求被告賠償之金額為三百三十五萬四千七百一十四元（元以下四捨五入
    ）。
六、又強制汽車責任保險法第三十條規定，保險人依本法規定給付之保險金，視為加
    害人或被保險人損害賠償金額之一部分，加害人或被保險人受賠償請求時，得扣
    除之。又同法第二十九條第二項亦規定：加害人或被保險人先行賠償之金額，除
    約定不得扣除者外，保險人於本法規定之保險金額範圍內歸墊。從而保險人所給
    付受益人之保險金，可視為被保險人或加害人所負損害賠償金額之一部分，受害
    人倘已自保險金獲得滿足，自不得又對被保險人或加害人再事請求，有最高法院
    九十年度台上字第八二五號判決可參。原告陳明受傷後，已領取強制汽車責任險
    理賠九十五萬元，為被告所不爭執，並據原告提出富邦產物保險公司匯款通知單
    為證。此部分自不得再為請求，經計算結果，原告得請求之金額為二百四十萬四
    千七百一十四元。
七、從而，原告本於侵權行為之法律關係，請求被告賠償二百四十萬四千七百一十四
    元，及除未來義肢更換費用部分（原告請求未來義肢更換費用為二百一十六萬元
    ，依兩造過失比例計算，被告應賠償一百零八萬元），即其中一百三十二萬四千
    七百一十四元自起訴狀繕本送達翌日即九十三年八月二十八日起至清償日止，按
    年息百分之五計算之法定遲延利息，為有理由，應予准許，其餘逾此範圍之請求
    ，則非有據，應予駁回。
八、原告陳明願供據保，聲請宣告假執行，經核其勝訴部份，合於法律規定，爰酌定
    相當擔保金額宣告之，其餘假執行之聲請，因訴之駁回而失所附麗，不予准許。
九、本件事證已臻明確，兩造其餘攻擊、防禦方法均於判決結果不生影響，爰不予審
    究。
十、訴訟費用負擔之依據：民事訴訟法第七十九條。
中　　　華　　　民　　　國　　九十四　　年　　四　　月　　　十　二　　　日
                                        民事第一庭
~B法　　　官　羅培昌
右為正本係照原本作成。
如不服本判決，應於判決送達後二十日內向本院提出上訴狀。
中　　　華　　　民　　　國　　九十四　　年　　四　　月　　  十  二　　　日
~B法院書記官　沈淑媛
